臺灣高等法院臺中分院刑事判決　　　　94年度上訴字第1998號
上　訴　人
即　被　告　乙○○
　　　　　　　　　　國民
　　　　　　　　　　（現另案在臺灣台中監獄執行中）
選任辯護人　張崇哲律師
　　　　　　林志銘律師
　　　　　　蕭慶鈴律師
上列上訴人因毒品危害防制條例等案件，不服臺灣彰化地方法院
第一審判決（民國94年度訴字第1037號。起訴案號：臺灣彰化地
方法院檢察署民國94 年度偵字第3047號、第3048號），提起上
訴，本院判決如下：
    主  文
原判決撤銷。
乙○○轉讓第一級毒品，累犯，處有期徒刑貳年陸月，扣案之海
洛因伍包（合計淨重壹佰陸拾肆點參壹公克，空包裝重玖點零參
公克），沒收銷燬之；又連續轉讓第二級毒品，處有期徒刑壹年
陸月，扣案之甲基安非他命貳拾參包（合計驗餘淨重捌佰伍拾壹
點捌柒公克），沒收銷燬之；又未經許可，寄藏手槍，累犯，處
有期徒刑陸年，併科罰金新臺幣拾萬元，罰金如易服勞役，以銀
元佰元（即新臺幣玖佰元）折算壹日，扣案之手槍貳枝（槍枝
管制編號0000000000號、0000000000號，
均含彈匣）及子彈肆拾伍顆，均沒收。主刑有期徒刑部分，應執
行有期徒刑玖年。宣告沒收部分，併執行之。
    事  實
一、乙○○前於民國（下同）86年間，因違反麻醉藥品管理條例
    案件，經本院以86年度上訴字第1417號，判處有期徒刑5年6
    月，上訴後，經最高法院以88年度臺上字第5425號駁回上訴
    確定，入監執行後，於91年8月8日假釋付保護管束出監，嗣
    於94年2月22日保護管束期滿未經撤銷，以已執行完畢論。
二、詎乙○○猶不知悔改，明知海洛因係屬毒品危害防制條例第
    2條第2項第1款所定之第一級毒品，不得任意轉讓予他人，
    竟基於轉讓第一級毒品海洛因之犯意，於94年4月11日下午8
    時許，在其所開設位於彰化縣彰化市延和里岸頭巷10之2號
    製麵工廠內，將其所販入，原欲供己施用或供無償轉讓之第
    一級毒品海洛因中之部分，一次少量約0.1公克摻入香煙內
    （尚無證據證明該香煙內所含海洛因淨重逾5公克），無償
    提供予其友人丙○○施用（丙○○犯施用第一級毒品罪部分
    ，經另案臺灣雲林地方法院94年度訴字第595號判處有期徒
    刑1年4月），以此方式轉讓第一級毒品海洛因1次；其另明
    知甲基安非他命係屬毒品危害防制條例第2條第2項第2款所
    定之第二級毒品，不得任意轉讓予他人，竟另行基於轉讓第
    二級毒品甲基安非他命（起訴書誤載為安非他命）之概括犯
    意，分別於93年12 月底某日及94年1月間某不詳時間，在彰
    化縣彰化市○○路邊及彰化縣花壇鄉○○路邊之大廟旁等地
    ，連續將其所販入，原欲供己施用或供無償轉讓之第二級毒
    品甲基安非他命中之其中2包（尚無證據證明該2包所含甲基
    安非他命淨重逾10 公克），每次約0.2公克至0.3公克無償
    提供予其友人甲○○施用二次，（甲○○犯施用第二級毒品
    罪部分，經另案臺灣彰化地方法院94年度訴字第1016號判處
    有期徒刑6月）。嗣於94年4月19日上午7時50分許，經警持
    臺灣彰化地方法院（以下稱原審法院）核發之搜索票，至其
    所開設，位於彰化縣彰化市延和里岸頭巷10之2號製麵工廠
    進行搜索，當場查扣乙○○所有之海洛因5包（合計淨重
    164.31公克，空包裝重9.03公克）、甲基安非他命23包（合
    計驗餘淨重851.87公克），及乙○○所有，與本案轉讓海洛
    因、甲基安非他命無關之電子磅秤1臺、現金新臺幣（下同
    ）160萬元及行動電話2支。
三、乙○○另明知未經中央主管機關內政部之許可，不得寄藏手
    槍、子彈，竟於94年4月16日凌晨2時許，在其位於彰化縣彰
    化市延和里岸頭巷10之2號製麵工廠，受其友人綽號「阿賓
    」之胡文敏（另案經檢察官偵查無胡文敏之人）委託後，即
    基於寄藏之犯意，同時收受由綽號「阿賓」交寄之具有殺傷
    力之捷克CZ廠75型口徑9MM（9X19mm）之制式自動手槍1枝（
    槍枝管制編號0000000000）；以色列IMI廠JERICHO941FBL型
    口徑9mm（9X19mm）之制式半自動手槍1枝（槍枝管制編號
    0000000000）及口徑9mm（9X19mm）之制式90型手槍用子彈
    55顆，並將該2枝手槍藏放於前址工廠後方草叢堆內，子彈
    則藏放於該址水塔內。嗣於94年4月19日上午7時50分許，經
    警持原審法院核發之搜索票，至上址工廠內進行搜索，當場
    查扣上開2支手槍及子彈55顆（其中10顆子彈已因送驗試射
    而耗損），始查悉上情。
四、案經彰化縣警察局和美分局報告臺灣彰化地方法院檢察署檢
    察官偵查起訴。
    理  由
一、前揭轉讓第一級毒品海洛因及第二級毒品甲基安非他命之犯
    罪事實，業據被告乙○○（以下稱被告）先後於警訊原審法
    院及本院審理時坦承不諱，核與證人即受讓海洛因之丙○○
    及證人即受讓甲基安非他命之甲○○於檢察官偵查時，證述
    受讓毒品時、地、次數等情相符（見3047號毒偵卷第68至69
    頁、第80頁、第84至85頁）；而證人丙○○、甲○○於檢察
    官偵查中之證言，被告於原審法院及本院言詞辯論終結前，
    均未聲明異議，依刑事訴訟法第159條之5規定視為同意作為
    證據，自得作為犯罪事實之證據。而扣案之白粉5包及顆粒
    23 包，經送法務部調查局及憲兵司令部刑事鑑識中心鑑驗
    結果，其中白粉5包，均含第一級第6項毒品海洛因成分，合
    計淨重146.31公克（空包裝重9.03公克）；另顆粒23包，均
    含甲基安非他命成分，驗餘淨重851.87公克，此有法務部調
    查局94年6月14日調科壹字第140011655號鑑定通知書及憲兵
    司令部刑事鑑識中心94年8月3日（94）安鑑字第01905號鑑
    驗通知書各1紙在卷可稽（見原審法院卷14頁、第51頁），
    是另有海洛因5包（合計淨重146.31公克、空包裝重9.03公
    克）、甲基安非他命23包（合計驗餘淨重851.87公克）扣案
    足資佐證，被告自白核與事實相符，被告轉讓第一級毒品海
    洛因及連續轉讓第二級毒品甲基安非他命事證明確，被告上
    開犯行均堪認定，應予依法論科。
二、上揭寄藏手槍、子彈之犯罪事實，亦據被告先後於警訊及原
    審法院偵審中暨本院審理時均坦承不諱，且有前揭手槍2 支
    及子彈55顆（其中10顆子彈已因送驗試射而耗損）扣案足資
    佐證。而扣案之2枝手槍，經警送內政部警政署刑事警察局
    鑑定結果，認為手槍1支（槍枝管制編號0000000000號，含
    彈匣1個），係捷克CZ廠75口徑9mm（9×19mm）之制式半自
    動手槍，槍管內具6條右旋來復線，機械性能良好，可擊發
    口徑9mm（9×19mm）制式子彈，認具殺傷力；另手槍1支（
    槍枝管制編號0000000000號，含彈匣2個），係以色列IMI廠
    JERICHO 941FBL型口徑9mm（9×19mm）之制式半自動手槍，
    槍管內具6條右旋來復線，機械性能良好，可擊發口徑9mm（
    9×19mm）制式子彈，認具殺傷力；子彈55顆（已試射10顆
    ），認均係口徑9mm（9×19mm）制式子彈，認均具殺傷力，
    此有該局94年4月19日刑鑑字第0940061218號槍彈鑑定書1份
    附卷可參（見和警刑字第0940001420號警卷第11頁至第17頁
    ），核與被告前揭自白相符。被告寄藏手槍、子彈事證已臻
    明確，犯行至堪認定。
三、查海洛因、甲基安非他命分係屬毒品危害防制條例所稱第2
    條第2項第1款、第2款之第一級毒品、第二級毒品，乃被告
    竟分別無償轉讓予丙○○、甲○○，核其所為，係犯毒品危
    害防制條例第8條第1項、第2項之轉讓第一級、第二級毒品
    罪；又按寄藏與持有，均係將物置於自己實力支配之下，僅
    寄藏必先有他人之持有行為，而後始為之受寄代藏而已，故
    寄藏之受人委託代為保管，其保管之本身，亦屬持有，不過
    ，此之持有係受寄之當然結果（最高法院74年臺上字第3400
    號判例可資參照）。本件被告係受綽號「阿賓」委託，為之
    保管藏匿具有殺傷力之前揭手槍2支及子彈55顆，均非為自
    己而持有，業據被告於原審法院審理時自承在卷，法律上自
    宜僅就寄藏槍、彈行為為包括之評價，不應另就持有予以論
    罪。故核被告前開寄藏手槍、子彈之行為，分係犯槍砲彈藥
    刀械管制條例第7條第4項之未經許可寄藏手槍罪，及同條例
    第12條第4項之未經許可寄藏子彈罪。公訴人認均應依同條
    項之持有手槍、子彈罪論處，尚有誤會，附此敘明。被告為
    供轉讓而持有毒品海洛因、甲基安非他命之低度行為，為轉
    讓海洛因、甲基安非他命之高度行為所吸收，均不另論罪。
    又被告先後2次轉讓第二級毒品甲基安非他命予甲○○，時
    間緊接，所犯構成要件相同，顯係基於概括犯意為之，為連
    續犯，應依刑法第56條規定以一罪論，並加重其刑。再被告
    以1行為同時收受寄藏前揭手槍2把，及子彈55顆，同時侵害
    數法益，為想像競合犯，應依法從一重論處未經許可寄藏手
    槍罪。再被告所犯轉讓第一級毒品罪、連續轉讓第二級毒品
    罪及寄藏手槍罪3罪間，犯意各別，罪名不同，應分論併罰
    之。查被告前於86年間，因違反麻醉藥品管理條例案件，經
    本院以86年度上訴字第1417號，判處有期徒刑5年6月，上訴
    後，經最高法院以88年度臺上字第5425號駁回上訴確定，入
    監執行後，於91年8月8日假釋付保護管束出監，嗣於94年2
    月22日保護管束期滿未經撤銷，以已執行完畢論等情，有臺
    灣高等法院被告前案紀錄表存卷可按，其受此有期徒刑執行
    完畢後，5年以內再犯轉讓第一級毒品罪及寄藏手槍罪屬有
    期徒刑以上之罪，為累犯，就被告所犯上開2罪，應依刑法
    第47條規定，加重其刑（被告上揭連續轉讓第二級毒品行為
    ，均在前開假釋付保護管束期間內，不構成累犯）。
四、原審法院認被告所犯轉讓第一級毒品罪，連續轉讓第二級毒
    品罪及寄藏手槍罪等三罪，事證明確，予以論罪科刑，固非
    無見。惟查：（一）按量刑之輕重，固屬事實審法院得依職
    權自由裁量之事項，惟仍應受比例原則及公平原則等一般法
    律原則之拘束原則，不得恣意為之；否則其判決即非適法。
    刑事審判首在實現刑罰權分配之正義，故法院對有罪被告之
    科刑，應符合罪刑相當之原則，使輕重得宜，罰當其罪，以
    契合社會法律感情，此所以刑法第57條明定科刑時應審酌一
    切情狀，尤應注意該條各款所列事項以為科刑輕重之標準（
    參照最高法院90年度台上字第2596號，93年度台上字第5073
    號判決要旨）。本件被告轉讓第一級毒品海洛因無償提供予
    其友人丙○○摻入香煙內施用一次，據被告於本院審理中供
    稱一次少量約0.1公克，原審判決亦載明尚無證據證明該香
    煙內所含海洛因淨重逾5公克，查毒品危害防制條例第8條第
    1項規定法定刑為處1年以上7年以下有期徒刑，得併科新臺
    幣1百萬元以下罰金。另被告連續轉讓第二級毒品甲基安非
    他命無償提供予友人甲○○施用二次，據被告於本院審理中
    供稱每次約0.2公克至0.3公克，原審判決亦載明尚無證據證
    明該2包所含甲基安非他命淨重逾10公克，以上開條例第8條
    第2項規定法定刑為處6月以上5年以下有期徒刑，得併科新
    臺幣70萬元以下罰金，原審判決量處被告轉讓第一級毒品罪
    有期徒刑伍年，併科罰金新臺幣六十萬元；轉讓第二級毒品
    罪有期徒刑年，併科罰金新臺幣四十萬元，轉讓毒品行為
    係僅戕害受讓人身體健康，至查扣被告上開毒品海洛因及甲
    基安非他命數量多，係屬被告持有行為，原審就被告轉讓第
    一級毒品及第二級毒品罪科刑，尚不符合一般法院應受比例
    原則及公平原則，且第二審檢察署檢察官就被告前揭轉讓第
    一級毒品及第二級毒品罪，科刑範圍表示沒有意見，本院認
    原審法院對被告轉讓第一級毒品罪及第二級毒品罪部分，量
    刑過重，有難謂與罪刑相當原則及比例原則、公平原則之本
    旨無違。（二）次查本件被告係屬94年4月16日收受綽號「
    阿賓」委託，而未經許可寄藏如本判決事實欄第三項所載具
    有殺傷力手槍二枝及子彈55顆，繼續寄藏至94年4月19日上
    午7時50分許，經警持原審法院核發之搜索票而查獲扣押，
    業據被告於警訊及檢察官偵查中初詢供明在卷可按，原審判
    決誤認被告於94年4月16日收受寄藏，於94年4月16日上午7
    時50分許，查扣上開2枝手槍及子彈55顆，且原審判決未於
    事實欄三內明白認定前開2枝手槍及子彈55顆具有殺傷力及
    如本判決事實欄第三項所記載該2枝手槍及55顆子彈之型式
    而略載收受手槍2支及子彈55顆，亦均有不合。被告上訴意
    旨指摘原審判決欠當，為有理由，自應由本院將原審判決予
    以撤銷改判。
五、本院爰審酌被告轉讓第一級毒品海洛因及第二級毒品甲基安
    非他命與他人施用，係戕害他人身體健康及查獲被告尚持有
    海洛因及甲基安非他命數量分別淨重為164.31公克及851.87
    公克，數量不少，惟其轉讓次數分別僅為1次及2次；暨寄藏
    制式手槍2枝、子彈55顆，寄藏時間僅繼續3日即被查獲，及
    被告犯罪動機、素行品行、智識程度，犯罪後始終坦白承認
    之態度等一切情狀，分別量處如主文第2項所示適當之刑，
    並就罰金部分諭知易服勞役之折算標準，暨就主刑有期徒刑
    部分，定應執行之刑。扣案具有殺傷力之制式手槍2枝（槍
    枝管制編號分別為0000000000號、0000000000號，均含彈匣
    ）及子彈45顆，均係違禁物，應依刑法第38條第1項第1款規
    定宣告沒收。又扣案之海洛因5包（合計淨重164.31公克，
    空包裝重9.03公克）及甲基安非他命23包（合計驗餘淨重
    851.87公克），均係被告所有，當場查獲之毒品，業據被告
    自承在卷，應均依毒品危害防制條例第18條第1項前段，宣
    告沒收銷燬之。上開宣告沒收部分，依刑法第51條第9款規
    定，併執行之。至扣案囑託內政部警政署刑事警察局鑑驗之
    子彈共10顆，業經鑑驗試射而僅餘彈殼，已失去子彈之功能
    ，而不具有殺傷力，非屬違禁物，自無庸宣告沒收；另扣案
    之電子磅秤1臺、現金160萬元及行動電話2支，被告雖均自
    承為其所有，惟其陳稱分係供施用毒品、購屋、日常生活所
    用，亦非屬違禁物，本院尚無從宣告沒收，附此敘明。
六、據上論結：應依刑事訴訟法第369條第1項前段，第364條，
    第299條第1項前段，槍砲彈藥刀械管制條例第7條第4項，第
    12條第4項，毒品危害防制條例第8條第1項，第2項，第18條
    第1項前段，刑法第11條前段，第56條，第47 條，第55條，
    第51條第5款，第9款，第42條第2項，第38條第1項第1款，
    罰金罰鍰提高標準條例第2條，現行法規所定貨幣單位折算
    新臺幣條例第2條，判決如主文。
本案經檢察官丁○○到庭執行職務。
中　　華　　民　　國　　94　　年　　12　　月　　22　　日
                刑事第二庭　審判長法　官　李　璋　鵬
                                  法　官　胡　森　田
                                  法　官　方　艤　駐
上列正本證明與原本無異。
如不服本判決應於收受送達後十日內向本院提出上訴書狀，其未
敘述上訴之理由者並得於提起上訴後十日內向本院補提理由書（
均須按他造當事人之人數附繕本）。
                                  書記官　江　玉　萍
中　　華　　民　　國　　94　　年　　12　　月　　23　　日
附錄論罪科刑法條：
毒品危害防制條例第8條
轉讓第一級毒品者，處1年以上7年以下有期徒刑，得併科新臺
  幣1百萬元以下罰金。
轉讓第二級毒品者，處6月以上5年以下有期徒刑，得併科新臺
  幣70萬元以下罰金。
槍砲彈藥刀械管制條例第7條第4項
未經許可，持有、寄藏或意圖販賣而陳列第1項所列槍砲、彈
  藥者，處5年以上有期徒刑，併科新台幣1千萬元以下罰金。
槍砲彈藥刀械管制條例第12條第4項
未經許可，持有、寄藏或意圖販賣而陳列子彈者，處5年以下
  有期徒刑，併科新台幣300萬元以下罰金。
　　　　　　　　　　　　　　　　　　　　　　　　　　　Ｆ
